【裁判字號】    89,交易,511
【裁判日期】    891129
【裁判案由】    過失致死
【裁判全文】
~w2z2;臺灣高雄地方法院刑事判決~w1z1;     八十九年度交易字第五一一號
    公  訴  人  臺灣高雄地方法院檢察署檢察官
    被      告  乙○○
右列被告因過失致死案件，經檢察官提起公訴（八十九年度偵字第七四八二號），本
院判決如左：
    主  文
乙○○因過失致人於死，處有期徒刑拾月。
    事  實
一、乙○○考領有普通小型車駕駛執照，於民國八十九年三月二十四日上午七時三十
    分許，駕駛牌照號碼ＴＬ─八一四五號自用小貨車，欲至高雄縣大樹鄉水安村北
    極殿參加廟會，故將該部自用小貨車停放在高雄縣大樹鄉○○村○○路三巷十二
    號前寬度僅四點四五公尺之狹路西向路旁，本應注意汽車停車時：（一）彎道、
    陡坡、狹路、或道路修理地段不得停車；（二）顯有妨害他車通行之處所，不得
    停車；（三）停於路邊之車輛，遇晝晦、風沙、雨雪、霧靄時，或在夜間無燈光
    設備或照明不清之道路，均應顯示停車燈光或反光標識，以避免道路交通事故之
    發生，而依當時天候晴朗，夜間無照明，柏油路面平直乾燥無缺陷，未區○○○
    ○○道，視距良好，可雙向通車，又依其智識、能力亦無不能注意之情事，竟疏
    於注意擅將該部自用小貨車停放在寬度僅四點四五公尺之狹路旁，且上開停放中
    之自用小貨車占用路幅一點零五公尺，祇賸餘三點四公尺之寬度供雙向往來車輛
    行駛。迨於同日夜間八時四十分許，此路段夜間無任何照明，而乙○○自用小貨
    車左後車燈不明無效之情況下，適有洪淑君騎乘牌照號碼ＶＹＫ─九九○號輕型
    機車未戴安全帽，並於該機車踏板區附載未戴安全帽之丙○○（八十一年六月二
    十四日出生）行經該處之際，洪淑君亦疏未注意警戒車前狀況，並採取適當、必
    要及有效之閃避或煞車等安全措施，致輕型機車自後撞上乙○○自用小貨車左後
    車緣，洪淑君頭部撞及張瑞人自用小貨車車箱後方欄板後人車倒地，洪淑君因此
    受有頭部外傷、外傷性顱內出血等重創，經送醫後延至八十九年三月二十八日上
    午四時三十五分許傷重不治死亡；丙○○則受有右側臉部及眼眶上方撞挫傷等傷
    害。乙○○於肇事後，處理事故員警到場後，始返回肇事地點，對於未發覺之犯
    罪，主動向處理事故員警表示渠為自用小貨車之駕駛人，該部自用小貨車乃渠所
    停放等情，而接受裁判。
二、案經高雄縣警察局仁武分局報請暨丙○○之父戊○○訴請臺灣高雄地方法院檢察
    署檢察官偵查起訴。
    理  由
一、訊據被告乙○○對於右揭時、地駕駛自用小貨車後停車，致遭被害人洪淑君騎乘
    之輕型機車自後撞及，被害人洪淑君因而死亡，被害人丙○○因此受有如事實欄
    所示之傷害等事實供承不諱，核與被害人丙○○於警詢及本院審理中指訴情節大
    致相符，並有高雄縣警察局道路交通事故調查報告表暨事故現場圖、事故現場照
    片四幀在卷可資佐證，且被害人洪淑君係因本件道路交通事故致受有頭部外傷、
    外傷性顱內出血等重創不治死亡，業經臺灣高雄地方法院檢察署檢察官督同法醫
    師相驗明確，有相驗屍體證明書、驗斷書及勘驗筆錄等在卷可憑；另被害人丙○
    ○因本件道路交通事故而受有如事實欄所示之傷害，亦有高雄縣大寮鄉○○村○
    ○路五號鴻慶醫院醫師杜朝勳出具之診斷證明書乙紙在卷可稽。
二、按汽車停車時，彎道、陡坡、狹路、或道路修理地段不得停車；顯有妨害他車通
    行之處所，不得停車；停於路邊之車輛，遇晝晦、風沙、雨雪、霧靄時，或在夜
    間無燈光設備或照明不清之道路，均應顯示停車燈光或反光標識，道路交通安全
    規則第一百十二條第二款、第九款、第十三款分別定有明文。被告既考領有普通
    小型車駕駛執照，對於前揭規定自無法諉為不知，且前揭規定之事項亦為被告應
    注意之義務。況依當時天候晴朗，夜間無照明，柏油路面平直乾燥無缺陷，未區
    分快、慢車道，視距良好，可雙向通車等情，有前揭道路交通事故調查報告表暨
    事故現場圖、事故現場照片可證，又依被告之智識、能力亦無不能注意之情事，
    被告竟疏於注意擅將該部自用小貨車停放在寬度僅四點四五公尺之狹路旁，且上
    開停放中之自用小貨車占用路幅一點零五公尺，祇賸餘三點四公尺之寬度供雙向
    往來車輛行駛。迨於同日夜間八時四十分許，此路段夜間無任何照明，而乙○○
    自用小貨車左後車燈不明無效之情況下，致肇事使被害人洪淑君受重創不治死亡
    及被害人丙○○受有如事實欄所示之傷害，渠有過失，已經明顯。矧以，本件道
    路交通事故經送臺灣省高屏澎區車輛行車事故鑑定委員會鑑定肇事因素，亦認「
    洪淑君駕駛輕機車未注意車前狀況為肇事主因；乙○○駕駛小貨車夜間未依規定
    停車為肇事次因」，有該委員會八十九年五月三日高屏澎鑑字第八九○六○六號
    鑑定意見書附卷供參。被害人洪淑君及丙○○分別因本件道路交通事故而發生死
    亡及傷害之結果，與被告之過失行為間並有相當之因果關係。至被害人洪淑君騎
    乘機車未戴安全帽，復未注意警戒車前狀況，並採取適當、必要及有效之閃避或
    煞車等安全措施（道路交通安全規則第九十四條第三項規定參照）等情，除據被
    害人丙○○迭於警詢及本院審理中自承明確外，被害人家屬甲○○亦曾於警詢中
    供承在卷，核與前揭道路交通事故調查報告表記載相符，並佐以上揭鑑定意見書
    以觀，是被害人洪淑君對於本件道路交通事故之發生固亦有過失，且被害人洪淑
    君騎乘機車未戴安全帽，亦就其本身傷害範圍之發生及擴大亦有過失，惟被告過
    失致死及過失傷害等犯行，業據本院認定如上，被告自不得據此引為解免刑事責
    任之理由。是本案事證至臻明確，被告犯行洵堪認定，應予依法論科。
三、被告駕駛自用小貨車後疏未盡停車應注意之義務而肇事，致被害人洪淑君死亡及
    被害人丙○○受有如事實欄所示傷害，核其所為，係犯刑法第二百七十六條第一
    項之普通過失致人於死罪及同法第二百八十四條第一項前段之普通過失傷害罪。
    被告以一過失行為侵害被害人洪淑君之生命法益及被害人丙○○之身體、健康法
    益，乃一行為觸犯數罪名，為想像競合犯，應從較重情節之普通過失致人於死罪
    處斷。被告於肇事後，處理事故員警到場後，始返回肇事地點，對於未發覺之犯
    罪，主動向處理事故員警表示渠為自用小貨車之駕駛人，該部自用小貨車乃渠所
    停放等情，業據證人即事故處理員警丁○○於本院審理中到庭結證綦詳，為對未
    發覺之犯罪自首而接受裁判，應依刑法第六十二條前段之規定，減輕其刑。爰審
    酌被告一時疏於注意而肇事，犯後坦承犯行，態度尚可，應知悔悟，惟迄今仍未
    與被害人洪淑君家屬及被害人丙○○家屬或告訴人戊○○達成民事上和解，徵得
    被害人等諒解，復斟酌被告及被害人洪淑君對於本件道路交通事故均有過失，及
    被害人丙○○所受傷害等一切情狀，量處如主文所示之刑。
據上論斷，應依刑事訴訟法第二百九十九條第一項前段，刑法第二百七十六條第一項
、第二百八十四條第一項前段、第五十五條、第六十二前段條，罰金罰鍰提高標準條
例第一條前段，判決如主文。
本案經檢察官鍾忠孝到庭執行職務。
中      華      民      國    八十九    年     十一     月    二十九    日
                                      臺灣高雄地方法院交通法庭
                                          法  官
如不服本判決，應於送達後十日內，向本院提出上訴狀。
附錄本案論罪科刑法條全文：
刑法第二百七十六條第一項
  因過失致人於死者，處二年以下有期徒刑、拘役或二千元以下罰金。
刑法第二百八十四條第一項
  因過失傷害人者，處六月以下有期徒刑、拘役或五百元以下罰金。致重傷者，處一
  年以下有期徒刑、拘役或五百元下罰金。


司法院資訊處製作；財團法人民間司法改革基金會備份。
